【裁判字號】    95,上易,68
【裁判日期】    950207
【裁判案由】    竊盜
【裁判全文】
臺灣高等法院高雄分院刑事判決          95年度上易字第68號
上  訴  人  臺灣高雄地方法院檢察署檢察官
被      告  甲○○
                    現於高雄看守所
上列上訴人因被告竊盜案件，不服臺灣高雄地方法院94年度易字
第1778號中華民國94年10月31日第一審判決（起訴案號：臺灣高
雄地方法院檢察署94年度偵字第19936 號），提起上訴，本院判
決如下：
     主  文
上訴駁回。
     理  由
一、公訴意旨略以：被告甲○○意圖為自己不法之所有，於94年
    7 月28日20時許在高雄縣橋頭鄉○○路○○道路旁一部大貨
    車後車斗上徒手竊取他人所有吊車掛勾3 個、吊車吊勾1 個
    及基礎螺絲帽1 組（約值新台幣3000元），得手後將上開物
    品放置於高雄縣岡山鎮○○路107 巷1 號自宅前。旋為警方
    於94年7 月29日17時30分至上揭處所巡邏時查獲，並同時扣
    得吊車掛勾3 個、吊車吊勾1 個及基礎螺絲帽1 組，因認被
    告涉有刑法第320 條第1 項普通竊盜罪嫌云云。
二、按案件曾經判決確定者，應諭知免訴之判決，並得不經言詞
    辯論為之，刑事訴訟法第302條第 1款、第307條分別定有明
    文。此項訴訟法上所稱之一事不再理之原則，關於實質上一
    罪或裁判上一罪，均有其適用，又連續犯、牽連犯均屬裁判
    上一罪，常業犯則係實質上一罪，連續犯之一部分行為、牽
    連犯之方法或結果之犯罪行為，業經判決確定，或常業犯之
    一部分犯罪事實曾經判決確定，其效力當然及於全部，倘檢
    察官復就連續犯之部分行為、牽連犯之方法或結果行為，或
    將常業犯之其他部分犯罪事實，重行起訴，均應諭知免訴之
    判決，此有最高法院91年度台上字第3386號判決、60年度台
    非字第77號判例等意旨可資參照。次按判決應宣示之，但不
    經言詞辯論之判決，不在此限，刑事訴訟法第224 條第1項
    定有明文，而裁判製作裁判書者，除有特別規定外，應以正
    本送達於當事人、代理人、辯護人及其他受裁判之人，同法
    第227 條第1 項亦有明定。是裁判如經宣示者，於宣示時對
    外發生效力；如未經宣示、公告時，則於該裁判送達於當事
    人、代理人、辯護人或其他受裁判之人時，始對外發生裁判
    之效力，而經宣示之判決，於最後審理事實法院宣示判決後
    始行發生之事實，既非該法院所得審判，即為該案判決之既
    判力所不及，其既判力對於時間效力之範圍，固應以最後審
    理事實法院之宣示判決日為判斷之標準，因而經宣示得上訴
    於高等法院之第一審刑事判決，如未據上訴，其既判力之時
    點，固應至宣判之日。惟若第一審之判決，因未經言詞辯論
    ，而未宣示及對外公告，嗣該判決送達後，因未上訴而確定
    ，該判決因未經宣示及公告，應以其正本最先送達於當事人
    之時，對外發生效力，而以之為該判決確定既判力範圍之時
    點，最高法院亦有90年度台非字第243 號判決可參。
三、經查：本件被告意圖為自己不法之所有，於94年6 月9 日18
    時許，在高雄縣岡山鎮○○路120 巷11號倉庫前空地，徒手
    竊取劉仁吉所有之建築用鐵條1 支、水管接頭2 只（價值約
    新台幣1,300 元），得手後隨即騎乘腳踏車離去，為警於同
    日18時30分許，在高雄縣岡山鎮○○里○○街查獲，並扣得
    前開物品之事實，業經臺灣高雄地方法院檢察署檢察官於94
    年6 月22日以94年度速偵字第1077號聲請簡易判決處刑，經
    原審法院於94年7 月27日以94年度簡字第4122號簡易判決判
    處拘役二十日，而該判決書因未經宣示，故應於94年8 月29
    日送達於檢察官時對外發生效力（被告係於同年9 月8 日收
    受判決書），此有原審法院94年度簡字第4122號判決、送達
    證書影本2 件附卷可稽，並有臺灣高等法院被告前案紀錄表
    及本院被告院內索引紀錄卡各1 份在卷可按。是檢察官就被
    告所涉之本案，亦即於94年7 月28日20時許，在高雄縣橋頭
    鄉○○路○○道路旁一部大貨車後車斗上徒手竊盜之犯罪事
    實聲請簡易判決處刑，此與被告前開判決確定之犯罪事實（
    亦即於94年6 月9 日18時許，在高雄縣岡山鎮○○路120 巷
    11號倉庫前空地徒手竊盜），所涉均為刑法竊盜罪，而本案
    之犯罪時間（即94年7 月28日20時），復係在前開確定判決
    送達之前，且兩次竊盜犯行之時間僅距1 月餘，犯罪地點復
    均在高雄縣，手法相同，時間緊接，觸犯構成要件同一之罪
    名，顯係基於概括之犯意反覆為之，而有裁判上一罪之連續
    犯關係。揆諸前揭說明，本件被告被訴之竊盜犯嫌，即為前
    開確定判決效力所及，檢察官遽就本件被告竊取他人所有吊
    車掛勾3 個等物之同一犯行於94年9 月13日偵查終結，向原
    審法院重行聲請簡易判決處刑，並於94年10月19日繫屬，有
    原審法院收文戳記在卷可按，容有未洽，揆諸上開規定，自
    應為免訴之諭知。
四、原審因認檢察官聲請簡易判決處刑不當，改以通常程序審理
    ，並不經言詞辯論，逕為免訴判決之諭知，核無不合。檢察
    官上訴意旨，認本件竊盜並非前案判決效力所及云云，指摘
    原判決不當，為無理由，應予駁回，並不經言詞辯論為之。
據上論結，應依刑事訴訟法第368條、第372條，判決如主文。
中    華    民    國    95    年    2     月    7     日
                  刑事第一庭    審判長法  官  郭雅美
                                      法  官  莊崑山
                                      法  官  簡志瑩
以上正本證明與原本無異。
不得上訴。
中    華    民    國    95    年    2     月    7     日
                                      書記官  白蘭


司法院資訊處製作；財團法人民間司法改革基金會備份。
